臺灣高等法院高雄分院刑事裁定
                                     111年度毒抗字第49號
抗  告  人  
即  被  告  黃品凱


上列抗告人因聲請觀察勒戒案件，不服臺灣高雄地方法院中華民
國111年1月5日裁定（110年度毒聲字第1330號），提起抗告，本
院裁定如下：
    主  文
抗告駁回。
    理  由
一、抗告人即被告黃品凱（下稱被告）抗告意旨及原裁定意旨各
    如附件刑事抗告狀及原審裁定書。
二、相關規範之說明
  ㈠按現行為因應行為人施用毒品所採取的刑事政策，依民國87
    年立法通過之毒品危害防制條例，已正式在立法理由中指明
    施用毒品者，除構成刑事法意義的犯人之外，並具有病人的
    特色。依97年4月30日修正公布、同年10月30日施行之毒品
    危害防制條例第24條第1項規定：「本法第20條第1項之程序
    ，於檢察官先依刑事訴訟法第253 條之1第1項、第253條之2
    之規定，為附命完成戒癮治療之緩起訴處分時，不適用之」
    。對於「初犯」及「3年後再犯」（109年1月15日修正公布
    、同年7月15日施行的新法施行前適用之原規定為「5 年後
    再犯」）之毒癮治療方式，採行「觀察、勒戒」與「緩起訴
    之戒癮治療」並行的雙軌模式。前者係以監禁式治療為特色
    ，目的在求短時間內隔絕施用毒品者之毒品來源，務使其專
    心戒除毒癮；後者則以社區醫療處遇替代監禁式治療，使尚
    未嚴重成癮或衷心戒毒之施用毒品者得以繼續其正常家庭與
    社會生活，避免因尋求戒癮治療而失去親情支持或被迫中斷
    學業、工作。
  ㈡前述有關刑事訴訟法第253條之2第1項第6款規定之緩起訴處
    分，其適用戒癮治療之種類、實施對象、內容、方式、執行
    醫療機構或其他機構與其他相關事項之辦法及完成戒癮治療
    之認定標準，經行政院依毒品危害防制條例第24條第3項之
    授權，並定有「毒品戒癮治療實施辦法及完成治療認定標準
    」。依其規定已揭示：「戒癮治療之實施對象，為施用第一
    級毒品及第二級毒品者。」、「被告有下列情事之一時，不
    適合為附命完成戒癮治療之緩起訴處分。但無礙其完成戒癮
    治療之期程者，不在此限：一、緩起訴處分前，因故意犯他
    罪，經檢察官提起公訴或判決有罪確定。二、緩起訴處分前
    ，另案撤銷假釋，等待入監服刑。三、緩起訴處分前，另案
    羈押或執行有期徒刑。」此觀前引「毒品戒癮治療實施辦法
    及完成治療認定標準」第2條第1項、第2項規定自明。
三、本院之判斷
  ㈠本件原檢察官聲請意旨以抗告人即被告黃品凱（下稱被告）
    基於施用第二級毒品之犯意，於民國110年8月24日為警採尿
    時點回溯96小時內某時，在不詳地點施用第二級毒品甲基安
    非他命1次，嗣因另犯販賣毒品而為警逮捕並據其同意採尿
    送驗，呈甲基安非他命陽性反應，認為被告所犯為毒品危害
    防制條例第10條第2項施用第二級毒品罪，而依同條例第20
    條第1項及觀察勒戒處分執行條例第3條第1項規定，向原審
    法院聲請以裁定將被告送勒戒處所觀察、勒戒。業據提出勘
    察採證同意書、屏東縣政府警察局東港分局東演派出所超微
    量研究科技中心尿液送檢人真實姓名代號對照表、正修科技
    大學超微量研究科技中心尿液檢驗報告各1份為憑，堪信為
    真。
  ㈡原審法院依檢察官之聲請，以裁定諭令被告入勒戒處所施予
    觀察勒戒，其理由除指明被告前揭施用第二級毒品之犯行明
    確，仍執詞辯解，顯見其仍然心存僥倖，並未真心體悟施用
    毒品對其自身及家庭之傷害，尚難期待能憑藉自身意志力戒
    除毒癮之外，業已敘明被告另因違反毒品危害防制條例案件
    ，已經另案臺灣高雄地方檢察署檢察官110年度偵字第17084
    號提起公訴，依前引毒品戒癮治療實施辦法及完成治療認定
    標準第2條第2項第1款規定「緩起訴處分前，因故意犯他罪
    ，經檢察官提起公訴或判決有罪確定」，應認為不適合為附
    命完成戒癮治療之緩起訴處分，並據此認為檢察官提出本件
    令被告入觀察勒戒處所施予觀察勒戒之聲請，核屬裁量權之
    適法行使，形式上亦無裁量恣意或濫用等情，有裁定書在卷
    可按。
　㈢被告不服原裁定而提起本件抗告，其抗告意旨無非以檢察官
    提出本件觀察勒戒之聲請前，並未給予被告以口頭或其他方
    式表達是否有接受戒癮治療意願之機會，或就完成戒癮治療
    應遵守事項對被告為任何徵詢或說明，未保障被告之聽審權
    ，有違正當法律程序云云，並據以指摘原審裁定未審查檢察
    官聲請裁量權之合法妥適性，請求本院撤銷原裁定並駁回檢
    察官之聲請。惟查，被告因另案犯毒品危害防制條例案件，
    已經臺灣高雄地方檢察署檢察官以110年度偵字第17084號提
    起公訴在案，有臺灣高等法院被告前案紀錄表及起訴書各1
    份在卷可稽，已經構成前引主管機關依毒品危害防制條例第
    24條第4項授權訂定「毒品戒癮治療實施辦法及完成治療認
    定標準」第2條第2項第1款所規定「不適合為附命完成戒癮
    治療之緩起訴處分」之情形，檢察官對於此規範屬裁量收縮
    至零。準此，原審法院認為本件聲請乃檢察官裁量權之適法
    行使，形式上亦無裁量恣意或濫用等情，其裁定之結果於法
    即無不合。至於抗告意旨其他諸多陳述，經核既與前開結果
    之認定不生影響，爰不逐一論駁。被告不服原裁定而提起抗
    告，請求本院撤銷原裁定，即無理由，應予駁回。
據上論結，應依刑事訴訟法第412條，裁定如主文。
中　　華　　民　　國　　111 　年　　1 　　月　　27　　日
                  刑事第八庭　　審判長法　官　邱明弘
                                      法　官　黃宗揚
　　　　　                  　　　　　法　官　陳松檀
以上正本證明與原本無異。
不得再抗告。
中　　華　　民　　國　　111 　年　　1 　　月　　27　　日
                                      書記官  李佳旻